【裁判字號】    96,家聲,347
【裁判日期】    970111
【裁判案由】    代管遺產之管理報酬費用
【裁判全文】
臺灣桃園地方法院民事裁定             96年度家聲字第347號
聲  請  人  乙○○
                      1004.
上列聲請人因擔任被繼承人甲○○之遺產管理人，聲請裁定代管
遺產之管理報酬費用事件，本院裁定如下：
    主      文
聲請人管理被繼承人甲○○之遺產管理報酬定為新臺幣貳萬仟
元，連同代管期間因管理需要墊付費用新臺幣肆仟陸佰伍拾肆元
及本件聲請費用新臺幣壹仟元，合計新臺幣貳萬捌仟陸佰伍拾肆
元，均由被繼承人甲○○之遺產負擔。
    理      由
一、按遺產管理人得請求報酬，其數額由親屬會議按其勞力及其
    與被繼承人之關係酌定之；親屬會議不能召開或召開有困難
    時，依法應經親屬會議處理之事項，由有召集權人聲請法院
    處理之，民法第1183條、第1132條第2 項前段分別定有明文
    。再按法院處理應經親屬會議處理之民法第1183條所定遺產
    管理人報酬之酌定，得調查遺產管理人所為遺產管理事務之
    繁簡及被繼承人之遺產收益狀況，此觀非訟事件法第167 條
    準用第161 條第1 項規定即明。是就法院選任之遺產管理人
    之報酬，應按遺產管理人與被繼承人之關係、管理事務之繁
    簡、遺產狀況及其他情形斟酌定之。又依財政部頒佈之代管
    無人承認繼承遺產作業要點第14點第3 款規定，聲請法院酌
    定報酬，其請求標準不得低於孳息收入部分3/10及遺產現值
    1% 。
二、本件聲請意旨略以：鈞院前以95年度財管字第16號民事裁定
    選任聲請人為被繼承人甲○○之遺產管理人，聲請人並已聲
    請鈞院以95年度家催字第155 號民事裁定准對其繼承人、債
    權人及受遺贈人為公示催告，而依民法第1183條規定，遺產
    管理人得請求報酬，其數額由親屬會議按其勞力及其與被繼
    承人之關係酌定之，惟本件被繼承人並無親屬會議可資酌定
    報酬，應依財政部修定之「代管無人承認繼承遺產作業要點
    」第14點第3 款規定定之。又被繼承人甲○○遺有坐落桃園
    縣中壢市○○段第189 之1 地號土地應有部分60/10000及其
    上第4515建號之建物，業已進入強制執行程序，經鈞院民事
    執行處核定最低拍賣價額為新臺幣（下同）3,029,383 元，
    則聲請人應得管理報酬按上開作業要點之規定計算即為5 萬
    元。另聲請人代管遺產期間因管理之需要而墊付之費用共為
    5,654 元（含本案聲請管理報酬裁判費1,000 元），故本件
    聲請人之管理報酬暨墊付費用合計即為55,654元，爰依法聲
    請裁定等語。
三、經查，聲請人就其所為主張，業據提出本院95年度財管字第
    16 號 民事裁定、本院家事法庭函、95年度家催字第155 號
    民事裁定、登載公示催告裁定之報紙、代管無人承認繼承遺
    產作業要點條文、土地及建物登記謄本、本院民事執行處通
    知、明細表各1 份、廣告費收據2 紙、郵政國內匯款執據3
    紙、限時掛號函件執據4 紙、桃園縣網路申領電子謄本交易
    憑證2 紙附卷為憑（均為影本），核與所述情節相符，則依
    首揭法律規定，聲請人請求裁定代管被繼承人甲○○遺產之
    報酬及代墊費用，於法並無不合。茲參酌財政部訂頒「代管
    無人承認繼承遺產作業要點」第14點條第3 款之規定，再審
    酌被繼承人甲○○所有之上開不動產係由本院為強制執行並
    經拍定在案，且本件遺產法律關係尚屬單純，無其他繁瑣事
    項待處理，聲請人處理上開事務所需時間並非冗長、耗費人
    力之程度亦無何特別之處；且本件被繼承人甲○○所遺留上
    開不動產，經本院強制執行後，其拍定之價格為230 萬元，
    並非原核定之最低拍賣價格，業經本院調閱95年度執二字第
    33264 號強制執行卷宗查核無誤及現今社會經濟狀況等一切
    情事，認本件核予遺產管理人之報酬以2 萬3 千元為適當。
    另聲請人於代管遺產期間，因管理遺產而墊付費用含本件聲
    請費用在內為5, 654元乙節，則據其提出廣告費收據2 紙、
    郵政國內匯款執據3 紙、限時掛號函件執據4 紙、桃園縣網
    路申領電子謄本交易憑證2 紙可稽及有本件聲請費用之匯票
    在卷足證，核無不合。綜上所述，本件聲請人之管理報酬及
    管理代墊費用合計應為28,654元，依首揭法律規定，均應由
    相對人之遺產負擔。
四、爰裁定如主文。
中    華    民    國    97    年    1     月    11    日
                  家事法庭法  官  張震武
上列正本證明與原本無異
如不服本裁定應於送達後10日內向本院提出抗告狀，並應繳納抗
告費新臺幣1,000元。
中    華    民    國    97    年    1     月    11    日
                          書記官  張淑芬


司法院資訊處製作；財團法人民間司法改革基金會備份。
